【裁判字號】    90,訴,71
【裁判日期】    900716
【裁判案由】    毒品危害防制條例等
【裁判全文】
臺灣高雄地方法院刑事判決                              九十年度訴字第七一號
    公  訴  人  臺灣高雄地方法院檢察署檢察官
    被      告  乙○○
    選任辯護人  張賜龍
右列被告因毒品危害防制條例案件，經檢察官提起公訴（八十九年度偵字第二二六六
八、二三四九六、二四二九八、二八０七三號），本院判決如左：
    主  文
乙○○被訴幫助製造第二毒品部分無罪。
    理  由
一、公訴意旨略以：被告乙○○基於幫助同案被告甲○○（另案通緝中）製造安非他
    命之犯意，於民國八十九年十月四日開始，將其位於高雄縣岡山鎮○○街六三號
    住處之地下室及四樓部分租給甲○○製造安非他命之用，且甲○○租用之初交付
    乙○○新台幣（下同）一萬元，並允若將來賺錢會補貼給乙○○。嗣於同月六日
    晚上十時三十分許，為警於前揭乙○○住處當場查獲，並扣得安非他命半成品一
    百十五公斤及下列製造安非他命工具乙批（１）攪拌器一台（２）氫氣筒二支（
    ３）小馬達一台（４）壓力迴轉接頭一個（５）輪座式電源組線一個（６）大、
    小磅秤各一個（７）塑膠袋二十只（８）氫氣塑膠管三條（９）活性炭素二包（
    １０）過濾器二組（１１）過濾斗二個（１２）小塑膠盤二十只（１３）中塑膠
    盤十只（１４）量水杯大、小各一個（１５）塑膠盒三個（１６）鐵桶三個（１
    ７）硫酸試劑六瓶（１８）醋酸試劑六瓶（１９）水酸化試劑八瓶（２０）鹽酸
    試劑二瓶（２１）不明試劑三瓶（２２）溫度計一支（２３）小瓦斯爐二個（２
    ４）漏斗一個（２５）酒精燈一個（２６）玻璃吸食器八個（２７）橡膠管一條
    （２８）鉗子一支（２９）板手一支（３０）大平鑿一支（３１）不明試劑空瓶
    等物品，因認被告涉有幫助甲○○違反毒品危害防制條例第四條第二項製造第二
    級毒品之罪嫌等情。
二、按犯罪事實應依證據證據認定之，無證據不得推定其犯罪事實，刑事訴訟法第一
    百五十四條定有明文。又事實之認定，應憑證據，如未能發現相當證據，或證據
    不足以證明，自不能以推測或擬制之方法，為裁判基礎（最高法院四十年台上字
    第八六號判例參照）；且認定犯罪事實所憑之證據，雖不以直接證據為限，間接
    證據亦包括在內，然無論直接證據或間接證據，其為訴訟上之證明，須於通常一
    般之人均不致有所懷疑，而得確信其為真實之程度者，始得據為有罪之認定，倘
    其證明尚未達此一程度，而有合理之懷疑存在而無從使事實審法院得有罪之確信
    時，即應由法院為諭知被告無罪之判決（最高法院七十六年台上字第四九八六號
    判例參照）。次按訊問犯罪嫌疑人時，應全程連續錄音，必要時並應全程連續錄
    影，但有急迫情形且經記明筆錄者，不在此限，刑事訴訟法第一百條之一第一項
    、第一百條之二定有明文，又筆錄內所載之被告陳述與錄音或錄影之內容不符者
    ，除有急迫情形外，其不符之部分，不得作為證據，同法第一百條之一第二項定
    有明文。刑事訴訟法之所以要求司法警察官員於訊問被告或犯罪嫌疑人時應全程
    錄音，必要時並全程錄影，其立法目的無非乃為偵查程序係秘密而不公開，為防
    杜違法偵查並保障被告或犯罪嫌疑人之人權，方為上開規定（詳見八十七年一月
    二十一日修正理由），且該條項規定係嚴格規定，除非有急迫之情形經記明於筆
    錄，否則如司法警察機關於對被告或犯罪嫌疑人訊問時之錄音、錄影與陳述內容
    不符時，嗣被告於偵審程序主張該份警訊筆錄與其真意不符時，斯時應將此訴訟
    上不利益之事實歸由司法警察機關負擔，法院自應將訊問筆錄與陳述內容不符之
    部分認無證據能力予以排除；且依其立法意旨，此項規定亦應適用於偵查中檢察
    官對於被告之訊問。
三、本件公訴人認被告涉有右開犯行，係以扣案安非他命成品及半成品多達一百十五
    公斤，製造工具亦多達三十餘項等物及扣案物照片為據，並認同案被告甲○○搬
    運如此龐大數量之安非他命及製造工具進入被告家中，被告不可能不知情，一般
    人出租房屋亦不致如此放任不管之常情為憑，因認被告有幫助製造安非他命之犯
    意。訊據被告堅決否認有幫助製造安非他命之犯行，辯稱：「甲○○於八十九年
    十月四日晚上到我家中找我，並要求暫借地下室及四樓，並在隔日上午搬進」、
    「當日我妻子、小孩回來後反應有東西很臭，我有問甲○○是什麼東西，他告訴
    我是麻黃素，叫我不要問太多」、「在房子搜出的安非他命都是甲○○的，我不
    知道有在製造安非他命」，伊不知道什麼是麻黃素等語。
四、經查：
（一）被告於八十九年十月三日將位於高雄縣岡山鎮○○街六三號住處之地下室及四
      樓部份房間分租予甲○○之事實，業據被告供承不諱；嗣於同月六日晚上十時
      三十分許，為警在上開住處查獲上開安非他命成品、半成品共一百十五公斤及
      三十餘項製造工具之事實，亦有上開安非他命、製造工具等物扣案可證，且扣
      案物品經檢驗結果均檢出合成第二級毒品甲基安非他命之中間產物
      l-Ghloro-l-pheny1-2-(N-methyl)aminepropane hydrochloride，此有內政部
      警政署刑事警察局鑑驗通知書一份在卷可稽，是被告出租上開房間後，甲○○
      將上開安非他命半成品及製造工具存放於被告家中之事實殆可認定。然被告於
      分租房屋時是否知悉甲○○租用用途為存放或製造安非他命及製造工具，亦即
      是否確有幫助製造安非他命之犯意，尚無從由上開扣案物品加以認定，而此項
      認定所適用之證據法則，亦不應因扣案安非他命及製造工具之數量龐大，以及
      該等毒品對社會秩序干擾之嚴重性而予以放寬，合先敘明。
（二）次查，被告於警訊中雖供稱伊出租房金給甲○○使用並未簽訂契約或言明每月
      租金，但第二天甲○○即付一萬元予伊，並稱以後如有賺錢還會貼補伊等語（
      警卷八十九年十月七日調查筆錄），然此項貼補之表示含意究為單純房租之貼
      補，抑或牽涉毒品製造或販賣之利潤，尚非十分明瞭，能否憑此項約定逕為不
      利被告之認定，並非無疑。況被告於該次警訊中亦供述伊當時亦聞到惡臭難聞
      ，經詢問甲○○後，其答稱該等物品為麻黃素，伊不知就是安非他命等語明確
      ，而若非具備專門化學知識或從事相關行業之人，對於麻黃素為製造安非他命
      之原料，未必均有認識，是亦難逕以被告上開陳述認定被告對於甲○○製造安
      非他命之犯行有所認識，遑論有幫助之犯意。
（三）再查，同上警訊筆錄第四頁中雖記載被告答稱：「甲○○租下我房間後至為檢
      警人員查獲止，這二天與一名綽號『阿強』之男子白天都在我住處加工，但今
      警方人員查獲時恰巧外出就逃逸無蹤」云云，然被告堅決否認警訊時曾有關於
      甲○○與「阿強」至其住處加工之陳述，是警訊筆錄誤記，且警方係先行製作
      筆錄再命其照讀錄製錄音帶，並未就偵訊過程之全程錄音。經本院調出上開警
      訊錄音帶當庭勘驗結果：警訊筆錄第四頁第六行所訊問題，被告答稱甲○○租
      下房間後至為警查獲間之二日，有與綽號「阿強」之男子至其住處「巡視」扣
      案物，但並未陳述任何有關毒品「加工」之事；警訊筆錄第四頁第七行「加工
      」二字係屬贅載；且錄音內容有多處不連續之間斷情形，被告回答內容雖多與
      筆錄記載內容相同，但陳述方式並非口語形式，疑似先行製作筆錄再交由被告
      朗讀，此經本院勘驗屬實（見九十年六月十四日勘驗筆錄）。是上開警訊是否
      確有依法全程錄音而具證據能力，已有疑問；況其關於甲○○與「阿強」在被
      告住處加工製造毒品部分之記載亦與錄音中被告陳述內容不符，依刑事訴訟法
      第一百條之一第二項之規定，自不得作為證據並據以為不利被告之認定。
（四）末查，被告於同日移送台灣高雄地方法院檢察署檢察官偵訊時，訊問筆錄第一
      頁反面雖記載：「（問：甲○○向你租屋後，有無去租屋處工作過？）每天他
      都帶人去，都在地下室加工」云云（偵卷八十九年十月七日訊問筆錄），惟被
      告亦堅決否認有上開陳述，亦係書記官誤載等語。經本院調出上開訊問錄音帶
      當庭勘驗結果，被告回答檢察官訊問：「甲○○租屋後有無去租處工作過？」
      ，僅答稱：「每天都有帶人去巡視」，並未回答甲○○在其住處地下室「加工
      」之語，訊問筆錄之記載與被告陳述顯有不符，此亦經本院勘驗屬實（見九十
      年六月二十九日審判筆錄），是依刑事訴訟法第一百條之一第二項之規定，亦
      不得上開訊問筆錄此部分之記載亦無證據能力，不得以之為認定事實之基礎。
五、綜上所述，公訴人認被告涉有幫助製造第二級毒品之犯嫌雖有所據，然被告將房
    間分租與甲○○起至為警查獲時止既僅短短三日，且卷內並無證據證明甲○○有
    在上開處所加工製造毒品之事實，亦無證據證明被告知悉甲○○寄放之物品為第
    二級毒品安非他命及製造工具，自難僅憑於被告住所扣得大量安非他命及製造工
    具之事實，即推測被告確知上開物品為安非他命及必有幫助甲○○製造安非他命
    之犯意，亦即本院認被告是否確有幫助製造安非他命之犯意及犯行，仍有合理之
    懷疑存在。此外，本院復查無其他積極證據足資證明被告確有公訴人所指此部分
    之犯行，其犯罪即屬不能證明，揆諸首開規定，自應為被告無罪之諭知。
六、被告被訴偽造有價證券、偽造文書、詐欺及侵占部分，已先行審結，附此敘明。
據上論斷，應依刑事訴訟法第三百零一條第一項前段，判決如主文。
本案經檢察官井天博到庭執行職務。
中    華    民    國      九十    年      七      月        十六        日
                                  臺灣高雄地方法院刑事第三庭
                            法  官  葉啟洲
右正本證明與原本無異。
如不服本判決，應於判決送達後十日內，向本院提出上訴狀。
                                      書記官  陳威志
中    華    民    國      九十      年      七      月      二十三      日


司法院資訊處製作；財團法人民間司法改革基金會備份。
